【裁判字號】    97,台上,6859
【裁判日期】    971231
【裁判案由】    違反臺灣地區與大陸地區人民關係條例
【裁判全文】
最高法院刑事判決            九十七年度台上字第六八五九號
上  訴  人  甲○○
上列上訴人因違反臺灣地區與大陸地區人民關係條例案件，不服
台灣高等法院高雄分院中華民國九十五年二月二十二日第二審更
審判決（九十四年度上更(一)字第三八○號，起訴案號：台灣高雄
地方法院檢察署九十一年度偵字第四八八二號），提起上訴，本
院判決如下：
    主  文
上訴駁回。
    理  由
按刑事訴訟法第三百七十七條規定，上訴於第三審法院，非以判
決違背法令為理由，不得為之。是提起第三審上訴，應以原判決
違背法令為理由，係屬法定要件。如果上訴理由書狀並未依據卷
內訴訟資料，具體指摘原判決不適用何種法則或如何適用不當，
或所指摘原判決違法情事，顯與法律規定得為第三審上訴理由之
違法情形，不相適合時，均應認其上訴為違背法律上之程式，予
以駁回。本件上訴人甲○○上訴意旨略稱：(一)、本件於更審前之
上訴審判決，考量上訴人具體犯罪情狀，從輕量刑，所處之刑度
在法定刑內，尚無具體違法之處。又上訴人於民國九十一年三月
四日第一次被查獲後，即深切悔悟並願意以現有設備及關係，協
助檢調機關查緝兩岸間走私槍枝、毒品之重大刑案，上訴人出生
入死，以人、船全力配合指揮查緝不法。至於九十一年六月十五
日第二次再被查獲，已事先製作檢舉筆錄，因未及聯絡行政院海
巡署南部地區巡防局屏東機動查緝隊（下稱屏東查緝隊）而被查
獲，非上訴人有載運大陸籍偷渡客之犯意。上訴人係企求將功折
罪，而擔任情治單位之線民，業據法務部調查局高雄市調查處（
下稱高雄市調查處）劉建軍及屏東查緝隊羅強飛證述在卷，且曾
配合並接受檢調指揮查緝毒品在案。足徵本件犯罪情狀，足以引
起一般同情，而有可憫恕之處。原審未察，於更審後改判有期徒
刑一年，有調查未盡之違法。(二)、上訴人對於九十一年三月四日
載運十二名大陸籍偷渡客，非法進入台灣地區之犯罪事實，業已
坦承不諱，嗣並願意充當檢調機關之線民，協助查緝兩岸間之犯
罪（曾跟蹤至北韓，因船速太慢而未果），業經辯護人一再表明
在卷。原審未審酌上訴人犯罪後悛悔有據，將功折罪，從輕量刑
，顯有理由不備及判決不適用法則之違法。(三)、上訴人於九十一
年四月間，已先在屏東查緝隊製作檢舉黃○○（名字詳卷）走私
毒品之筆錄，其後於九十一年六月十二日赴大陸，接運二十一名
大陸籍偷渡客時，因未能搭載攜帶毒品之走私者，而未將船隻駛
至屏東查緝隊之管轄海域，且九十一年六月十五日為星期六，未
及聯絡羅強飛即在公海被查獲。上訴人係被指派接運偷渡客與毒
品，因毒品未及上船，而祇接運二十一名偷渡客，絕無非法接運
偷渡客入境之犯意，且查獲之地點在公海，亦與偷渡入境之要件
不符。(四)、九十一年六月十五日載運偷渡客被查獲，移送併辦之
部分，未據起訴，且有證人保護法之適用。原審認為與起訴部分
有連續犯裁判上一罪關係，為起訴效力所及，得一併裁判，且無
證人保護法之適用，於法未合云云。
惟查：原判決綜合全案卷證資料，本於事實審法院之推理作用，
認定上訴人與其已判刑確定之子蔡學文，為貪圖每運送一名大陸
籍人士偷渡進入台灣地區，可獲得新台幣（下同）五千元代價之
利益，而與綽號「阿狗」之成年男子及其他不詳姓名之大陸地區
成年男子共同基於概括之犯意聯絡，由上訴人擔任船長、蔡學文
擔任船員，先於九十一年二月二十八日下午二時二十分許，駕駛
「滿昇豐二號」漁船，從屏東縣小琉球安檢站報關出海，於九十
一年三月一日晚上九時許，抵達大陸福建省外海約十五海浬處，
接駁由綽號「阿狗」所安排，搭乘不詳姓名大陸籍男子駕駛之木
船自福建省平潭縣出海之大陸地區人民王金龍、施建春、楊賢元
、張全芝、李麗、盧海英、周江蘭、朱燕、李鸚丹、念鳳琴、林
秀珍、劉美華等十二人（下稱王金龍等十二人）。同年三月四日
凌晨零時四十分許，載運至屏東縣東港鎮外海約二‧一七海浬處
（東經一二○度二四‧二七四分，北緯二二度二六‧一六九分，
已進入領海），非法進入台灣地區時，當場為警查獲。嗣上訴人
與蔡學文又於九十一年六月十二日下午四時許，駕駛「滿昇豐二
號」漁船，從屏東縣東港安檢站報關出海，於九十一年六月十三
日晚上十時許，抵達大陸福建省平潭外海約十七海浬處，接駁亦
由綽號「阿狗」所安排，搭乘由二名不詳姓名大陸籍男子駕駛之
木船自福建省平潭縣出海之大陸地區人民鄒雲華、樂梅蘭、李晴
、黃婷、林芸、李小華、劉珠鳳、陳愛灼、林妹、盧妹、吳愛華
、田永珍、詹愛生、卓巧娟、陳曉芳、許銀妹、鄭珠花、林鳳翠
、程莉莎、易具輝、易具容等二十一人（下稱鄒雲華等二十一人
）。九十一年六月十五日晚上六時十分許，載運至貓鼻頭外海以
西約二十三海浬處（東經一二○度十三分，北緯二一度二四分，
公海海域），尚未及進入台灣地區時，當場為警查獲，致該次行
為未得逞等情。因而撤銷第一審關於上訴人部分之判決，依修正
前刑法連續犯及行為時「臺灣地區與大陸地區人民關係條例」第
七十九條第一項規定，改判論處上訴人共同連續違反不得使大陸
地區人民非法進入台灣地區之規定罪刑，已依據卷內資料，說明
其所憑之證據及認定之理由。對於上訴人所為之辯解，並已敘明
：(1)前揭事實之經過，業據上訴人坦承不諱，核與共同正犯蔡學
文及大陸地區人民王金龍等十二人、鄒雲華等二十一人供述之情
節相符，並有船員手冊、漁業執照影本各一紙，執行臨檢紀錄表
、機漁船（含船員）進出港檢查表、航線圖各二紙，及照片八張
附卷可資證明。(2)上訴人雖辯稱：伊擔任治安機關之線民，第二
次出海載運大陸籍人士之前，有事先報備云云。惟證人即高雄市
調查處調查員劉建軍於原審到庭結證：於偵辦第一次（即九十一
年三月四日）非法偷渡之案件時，始認識上訴人，嗣後雖將之吸
收為線民，但上訴人第二次（即九十一年六月十五日）再非法載
運偷渡客時，「我們不知道」。另一證人即屏東查緝隊隊員羅強
飛於更審前亦到庭結證：不知上訴人父子於九十一年六月十二日
出海，（再於同年月十五日）非法載運大陸籍偷渡客來台，「我
在他們出事後才知道」。足徵上訴人第二次出海非法載運大陸籍
偷渡客，係其個人之犯罪行為，與治安機關查案或證人保護法，
無任何關聯，上訴人所為辯解，無足採信。因認上訴人確有前揭
犯行，而以上訴人嗣後否認第二次犯行，辯稱第二次係配合辦案
云云，乃飾卸之詞，不可採信，已逐一說明及指駁。上訴意旨對
於原判決所為前揭論斷，並未依據卷內資料，具體指摘有何違背
法令情形。且查：(一)、本件於第一審係量處上訴人有期徒刑一年
六月，上訴人上訴於第二審時，原審之前審（即上訴審）依刑法
第五十九條規定酌量減輕其刑後，改判有期徒刑六月，第二審檢
察官不服該判決，提起第三審上訴。本院九十四年度台上字第七
○一六號刑事判決，認檢察官之上訴有理由，以原審（指上訴審
）適用刑法第五十九條有違背法令情形，將原判決撤銷，發回原
審法院。原審於更審後，改判有期徒刑一年，已輕於第一審所量
處之有期徒刑一年六月（按上訴人另於八十八年十二月間，亦曾
以漁船載運偷渡之大陸地區人民非法進入台灣地區牟利，經原審
法院判處有期徒刑一年確定，拒不到案執行，嗣經台灣屏東地方
法院檢察署發布通緝，至九十三年四月三十日始執行完畢）。上
訴意旨猶執業經本院撤銷之前審判決（即九十二年度上訴字第一
五四號刑事判決），所量處之刑並無違誤，據以指摘更審判決未
依刑法第五十九條規定酌量減輕其刑，有調查未盡之違法云云。
係以自己之說詞，任意指摘，顯非適法之第三審上訴理由。(二)、
檢察官就犯罪事實一部起訴者，其效力及於全部，刑事訴訟法第
二百六十七條定有明文。原審認定上訴人基於概括之犯意而為本
件犯罪，且認第二次之未遂行為，為第一次之既遂行為起訴效力
所及，依修正前刑法第五十六條連續犯規定論以一罪，自不得任
意指摘為違法。上訴意旨指稱，第二次之未遂行為非起訴效力所
及，不得加以裁判云云。顯然無視於法律之規定，任意指摘。(三)
、上訴人之第二次犯行，係私自駕駛漁船，前往大陸地區沿海，
以每名偷渡客五千元之代價，受託欲將之載運至台灣地區，已據
上訴人於警詢時及檢察官偵查中，供述明確。證人劉建軍、羅強
飛亦一致證述，上訴人於九十一年六月間，私自前往大陸沿海載
運偷渡客，係其個人之犯罪行為，與線民無涉。至於所謂檢舉黃
○○走私毒品之筆錄（附於原審上訴卷第六十頁至第六十一頁）
，僅係泛言風聞黃○○可能走私毒品，該抽象之內容，要與本件
犯罪行為毫無關係，更與所謂之證人保護法，無絲毫關聯。上訴
意旨指稱，第二次行為係被指派前往接運偷渡客及毒品，有證人
保護法之適用云云。顯與卷內資料不符，並非依據卷內資料執為
指摘。至於其餘之爭辯，或為枝節性之問題，或為單純事實之爭
執，亦均非適法之第三審上訴理由。上訴意旨徒憑己見，就原判
決已說明事項及屬原審採證認事職權之適法行使，任意指摘為違
法，顯與法律規定得為第三審上訴理由之違法情形，不相適合。
其上訴違背法律上之程式，應予駁回。
據上論結，應依刑事訴訟法第三百九十五條前段，判決如主文。
中    華    民    國  九十七  年   十二   月  三十一  日
                      最高法院刑事第七庭
                          審判長法官  謝  俊  雄
                                法官  陳  世  雄
                                法官  魏  新  和
                                法官  吳  信  銘
                                法官  徐  文  亮
      本件正本證明與原本無異
                                      書  記  官
中    華    民    國  九十八  年    一    月    六    日
                                                      K


司法院資訊處製作；財團法人民間司法改革基金會備份。
